【裁判字號】    90,易,3416
【裁判日期】    901224
【裁判案由】    詐欺
【裁判全文】
臺灣臺中地方法院刑事判決                          九十年度易字第三四一六號
    公  訴  人  臺灣台中地方法院檢察署檢察官
    被      告  乙○○○
右列被告因詐欺案件，經檢察官提起公訴（九十年度偵緝字第四七○號），本院判決
如左：
    主      文
乙○○○無罪。
    理      由
一、公訴意旨略以：被告乙○○○為元昌益實業有限公司（下稱元昌益公司；設：台
    中市○里市○○里○○路○段五十七號）之負責人（即董事），明知公司並無支
    付能力，竟仍意圖為自己不法之所有，於民國（下同）八十九年四、五月間向告
    訴人甲○○購買零件，由被告以公司名義（公訴人誤載為以被告名義）簽發付款
    人為萬通商業銀行大里分行，票據號碼分別為ＡＧ0000000號、ＡＧ00
    00000號，發票日為八十九年五月二十四日、六月七日，面額各為新台幣（
    下同）三十八萬八千元、四十五萬一千元之支票二紙（下稱系爭支票）予告訴人
    ，以為支付貨款之用，總計貨款為八十三萬九千元。惟屆期經提示均未獲兌現，
    屢均催討，均未獲置理，並無法得知被告之去向。因認被告涉有刑法第三百三十
    九條第一項之詐欺取財罪嫌云云。
二、按犯罪事實應依證據認定之，無證據不得推定其犯罪事實，刑事訴訟法第一百五
    十四條定有明文。而認定不利於被告之事實須依積極證據，茍積極證據不足為不
    利於被告事實之認定時，即應為有利於被告之認定，更不必有何有利之證據。又
    告訴人之指訴係以使被告受刑事訴追為目的，是其陳述是否與事實相符，仍應調
    查其他證據以資審認（最高法院三十年上字第八一六號、五十二年台上字第一三
    ○○判例要旨參照）。
三、本件公訴人係以告訴人之指述及告訴人所提出之系爭二紙支票為據，而認被告涉
    有右開犯行。訊據被告乙○○○堅決否認右揭犯行，辯稱：系爭二紙支票係告訴
    人持支票與其換票，伊才請訴外人丙○○簽發予告訴人，後來告訴人交予伊之支
    票二紙並未兌現，所以系爭二紙支票，伊始未讓之兌現，伊並非因向告訴人購買
    貨品，始交付系爭二紙支票等語。經查，告訴人於本院審理中稱：「我（指告訴
    人）是八十九年五月份跟他（指被告）換票。我拿二張票跟他換。我是開梵帝崗
    公司的票跟他換。我是負責人。面額差不多一樣。我是去大里市○○里○○路○
    段五十七號元昌益實業有限公司跟他換。因為我要跟別人調錢用。我的票後來他
    轉讓給第三人。因為我們的票都互相沒有兌現。第三人找地下錢莊跟我要錢，所
    以我就告他」、「這票不是因為他買貨交給我的」、「因為他不出面跟我解決，
    所以我虛構告訴狀之內容」等語（見本院九十年二月四日審理筆錄）。參以，收
    受票據之原因，或為清償貨款，或為擔保債務，或為借款，或為互相換票等等，
    不一而足。是以單純之系爭支票之未兌現，尚難遽以認定告訴人指述之內容為真
    實。且告訴人就其於偵查中指述之內容，亦未提出貨單等類似之單據，以資證明
    被告確係因買賣貨品而簽發系爭二紙支票予告訴人之事實。是以告訴人前開告訴
    狀之內容及於偵查中之指述，即尚難採信。益證告訴人於前開審理中之供述係屬
    真實。是被告前揭所辯尚屬可採。然按，稱詐欺者，謂行為人以作為或不作為之
    方式，對相對人傳達不實之資訊（即施用詐術），致相對人處分財物，而受有整
    體財產之損失之謂。惟依上開說明，被告交付系爭二紙支票予被告，既係告訴人
    為向第三人借款，而出於告訴人之要求，持支票與被告換票而持有。是被告並未
    向告訴人傳達任何與客觀事實不符之訊息甚明。縱然其二人間，互就交付之支票
    均未兌現，且被告由告訴人處收受之支票，已轉讓予第三人，然此係被告與告訴
    人間之民事糾紛，應循民事途徑解決，究與刑法上之詐欺罪無涉。此外，復查無
    其他積極證據，足以證明被告有公訴人所指之犯行，而證明其犯罪，自應為其無
    罪之諭知。
據上論斷，應依刑事訴訟法第三百零一條第一項，判決如主文。
中      華      民      國     九十     年      十二    月    二十四    日
                                            臺灣台中地方法院刑事第三庭
                                                法  官  陳  添  喜
右正本證明與原本無異。
如不服本判決，應於送達後十日內向本院提出上訴狀(須附繕本)，上訴於台灣高等
法院台中分院。
                                                書記官
中      華      民      國     九十     年      十二    月    二十四    日


司法院資訊處製作；財團法人民間司法改革基金會備份。
